【裁判字號】    92,交上易,202
【裁判日期】    921003
【裁判案由】    過失致死
【裁判全文】
臺灣高等法院高雄分院刑事判決                  九十二年度交上易字第二二號
    上  訴  人  台灣高雄地方法院檢察署檢察官
    被      告  乙○○
右上訴人因被告過失致死案件，不服台灣高雄地方法院九十一年度交易字第六八０號
中華民國九十二年七月八日第一審判決（起訴案號：台灣高雄地方法院檢察署九十一
年度調偵字第五二０號），提起上訴，本院判決如左：
    主  文
上訴駁回。
    理  由
一、公訴意旨略以：被告乙○○於民國九十一年二月十六日晚上七時三十分許，駕駛
    車牌號碼九Ｓ─三八六一號自用小客車，沿高雄縣林園鄉○○村○○路由南往北
    方向行駛，行經林園鄉○○路一三六號前，原應注意汽車行駛時，駕駛人應注意
    車前狀況，並隨時採取必要之安全措施及汽車交會時，會車相互之間隔不得少於
    半公尺，而依當時客觀情形又無不能注意之情事，竟疏於注意車前狀況及保持會
    車安全間隔，適有服用酒類後之被害人黃昭源騎乘車牌號碼ＪＴＪ─九六○號重
    型機車，沿中厝路由北往南方向直行，亦疏未注意保持安全間隔，擦撞被告所駕
    駛之小客車後，再撞上路旁之花盆後人車倒地，並因此受有頭部外傷、顱內出血
    之傷害，送醫後延至九十一年二月二十四日下午二時十分許不治死亡，因認被告
    涉犯刑法第二百七十六條第一項之過失致人於死罪嫌。
二、公訴人認被告涉犯右開過失致死罪嫌，係以證人劉榮仁之證述及交通事故調查報
    告表一份、現場照片六紙附卷，被害人黃昭源因本件車禍受頭部外傷、顱內出血
    之傷害而死亡，亦經臺灣高雄地方法院檢察署檢察官督同檢驗員相驗屬實，製有
    相驗筆錄、相驗屍體證明書、驗斷書在卷可憑，而被告未依道路交通安全規則第
    九十四條第三項、第一百條第五款之規定，行車時未注意車前狀況，並隨時採取
    必要安全措施及汽車交會時，會車相互之間隔不得少於半公尺而肇事，被告顯有
    過失，且被告過失行為，與被害人之死亡結果間，具有相當因果關係等情，資為
    論罪之依據。訊據被告固不否認曾於右開時、地駕駛車牌號碼九Ｓ─三八六一號
    之小客車，與被害人黃昭源所騎乘之車牌號碼ＪＴＪ─九六○號重型機車擦撞，
    被害人黃昭源再撞上路旁之花盆後人車倒地，並因此受頭部外傷、顱內出血之傷
    害，經送醫後不治死亡之事實，惟堅詞否認有何過失，辯稱：當時黃昭源酒後騎
    車，之後他轉頭要和劉榮仁打招呼，結果越騎越偏向我的車道，後來騎入我的車
    道，我有鳴喇叭，因為再往右靠就會撞到路旁的房子，被害人擦撞到我所駕駛小
    客車的照後鏡、車門及後輪，再偏回其車道後撞上路旁的花盆，我的小客車輪圈
    被撞後馬上就洩氣，我立即將車煞住，我沒有超過中心線等語。
三、按犯罪事實應依證據認定之，無證據不得認定犯罪事實；不能證明被告犯罪者，
    應諭知無罪之判決，刑事訴訟法第一百五十四條第二項、第三百零一條第一項分
    別定有明文。又汽車駕駛人依規定遵守交通規則行車時，得信賴其他汽車駕駛人
    亦能遵守交通規則，故關於他人違規行為所導致之危險，僅就可預見，且有充足
    時間可採取適當之措施以避免結果之發生時，負其責任。對於他人突發不可知之
    違規行為並無防止之義務。又刑法上之過失犯，以行為人對於犯罪結果之發生按
    其情節應注意，並能注意，而不注意者，始克相當，若事出突然，依當時情形，
    不能注意時，縱有結果發生，仍不得令負過失責任。所謂信賴原則，指行為人在
    社會生活中，於從事某種具有危險性之特定行為時，如無特別情事，在可信賴被
    害者或其他第三人亦會相互配合，謹慎採取適當行動，以避免發生危險之適當場
    合，倘因被害者或其他第三人之不適當行動，而發生事故造成損害之結果時，該
    行為人即不負過失責任。依此一原則，汽車駕駛人應可信賴參與交通行為之對方
    ，亦將同時為必要之注意，相互為遵守交通秩序之適當行為，而無考慮對方將會
    有違反交通規則之不當行為之義務。故汽車駕駛人如已遵守交通規則且為必要之
    注意，縱有死傷結果之發生，其行為仍難認有過失可言（最高法院七十六年台上
    字第一九二號判例、八十七年度台上字第二四五七號、八十八年度台上字第一八
    五二號判決意旨參照）。
四、經查：
（一）被告於右揭時間駕駛小客車，沿高雄縣林園鄉○○村○○路由南往北方向行駛
      ，行經林園鄉○○路一三六號前，與對向車道駛來由被害人黃昭源騎乘之車牌
      號碼ＪＴＪ─九六○號重型機車擦撞後，被害人之機車搖晃不穩再撞上路旁之
      花盆後人車倒地，被害人因此受有頭部外傷、顱內出血之傷害，送醫後延至九
      十一年二月二十四日下午二時十分許不治死亡之事實，業據被告供認不諱，核
      與證人劉榮仁、劉麗玲分別於警、偵訊及原審調查時證述情節相符，並有道路
      交通事故調查報告表一份、現場照片六張附卷可稽，而被害人因車禍頭部外傷
      、顱內出血而死亡，亦經臺灣高雄地方法院檢察署檢察官督同檢驗員相驗屬實
      ，製有相驗筆錄、相驗屍體證明書、驗斷書各一份在卷可憑。足證本件車禍確
      係由被告駕駛之小客車與被害人騎乘之機車發生擦撞所致，被害人並因而受傷
      死亡，應屬實情。
（二）本件車禍之肇事地點在高雄縣林園鄉○○路一三六號前，該路段係劃有行車分
      向線之雙向二車道，而被害人騎乘之機車擦撞被告之小客車後照鏡後，刮向該
      小客車之左車門、左後輪，致被告之小客車之左後輪胎爆破洩氣，小客車煞停
      後左後輪留下三點九公尺、右後輪留下三點五公尺之煞車痕，其中左前輪距離
      行車分向線○點八公尺、左後輪距行車分向線○點七公尺等情，有道路交通事
      故調查報告表、交通事故現場勘驗圖、林園分局林園派出所移交之交通事故草
      圖各一份、現場照片六張附卷可稽。由上開肇事現場顯示，被告之小客車在現
      場所留之煞車痕二條均在其車道內，且幾乎與行車分向線平行，左前後輪煞停
      後，分別距離行車分向線○點七公尺、○點八公尺，可見被告之小客車與被害
      人之機車擦撞時，被告係在其車道內行駛，並未逾越行車分向線，且其小客車
      距離行車分向線約○點七公尺，足證本件車禍應係被害人騎乘機車偏離其車道
      且超越行車分向線至被告行駛之對向車道而擦撞被告之小客車，至為明確。
（三）證人劉榮仁於警、偵訊及原審均證稱：當天我們在釣蝦場要回去，黃昭源騎在
      前面，我跟在後面，因被告駕駛小客車超越中心線，黃昭源亦因當天車流量很
      大而駛向中心線，造成黃昭源先擦撞被告小客車的左後照鏡後，再擦撞左後車
      門，然後再向前行駛撞擊路邊的花盆等語，其於原審法官至現場履勘時則證稱
      ：我騎到金日超商對面ＡＦＩ男仕理髮店要找我女朋友，黃昭源繼續往前騎，
      擦撞後，被告有煞車，黃昭源的機車沒有馬上倒地，往前左右搖晃後，撞到前
      方住家欄杆處才倒地云云（原審九十二年二月二十日訊問筆錄），惟經原審法
      官現場履勘結果，該ＡＦＩ理髮店距被告與被害人擦撞之地點有數十公尺之距
      離，此有勘驗現場之照片四張附於原審卷可按，而本件車禍發生時間係九十一
      年二月十六日晚上七時三十分許夜間，衡諸常情，證人劉榮仁顯然難以清楚看
      見被告或被害人有無越過行車分向線，且被害人與證人劉榮仁係高中同學，業
      據證人劉榮仁陳明在卷，其二人關係匪淺，有迴護被害人之可能，因此證人劉
      榮仁前開證詞有關：被告超過中心線，被害人尚未超過中心線云云，應係事後
      袒護被害人之詞，且與上開肇事現場所示之事證不符，證人劉榮仁之證詞不足
      採為不利於被告之認定。另告訴人即黃昭源之父黃甲德雖指訴：行經肇事路段
      之汽車均會超過中心線行駛云云，惟告訴人黃甲德並未親眼目睹本件車禍肇事
      經過，其上開指訴殊難採為認定被告過失責任之依據。
（四）被害人於本件車禍後被送往建佑醫院急救，經該院抽取黃昭源之血液檢驗結果
      ，血液中所含酒精濃度為一百五十ＭＧ／ＤＬ（換算呼氣酒精濃度約○‧七五
      ＭＧ／Ｌ），有建佑醫院酒精濃度測試申請單一紙附於警卷可稽，參佐依醫學
      實驗證明所得之經驗法則，人體呼氣若已達每公升零點五五毫克以上，肇事率
      為一般甲常人之十倍，已達不能安全駕車之標準，此經法務部八十八年五月十
      八日法八八檢字第００一六六九號函敘甚詳。又按當人飲酒後，若以呼氣酒精
      濃度測試器測得之呼氣濃度達到每公升零點五毫克時，反應較慢，感覺減低，
      將影響駕駛；達到每公升零點七五毫克時，思考與個性行為均會改變，有行政
      院國軍退除役官兵輔導委員會臺北榮民總醫院以民國八十八年八月五日（八八
      ）北總內字第二六八六八號函示明確。本件被害人黃昭源因服用酒類，呼氣酒
      精濃度已達每公升○‧七五毫克之不能安全駕駛動力交通工具之狀態，甚為明
      灼。
（五）按汽車行駛時，駕駛人應注意車前狀況，並隨時採取必要安全措施及汽車交會
      時，會車相互之間隔不得少於半公尺。道路交通安全規則第九十四條第三項、
      第一百條第五款分別定有明文。次按汽車在雙向二車道行駛，均應在遵行車道
      內行駛，在劃有行車分向線之路段，超車時得駛越，但不能競行併駛，道路交
      通安全規則第九十七條第一款、第三款亦定有明文。綜合前開論述，本件被告
      在其車道內按遵行方向行駛並信賴被害人黃昭源亦將依路權歸屬在其車道內行
      駛，惟被害人因酒醉不能安全駕車，突然未依規定而駛入被告行駛之車道，被
      告對不可預知且無從防範之被害人違規行為應無預防之義務。本件車禍係在被
      告事實上無法反應之情形下，被害人所騎乘之機車駛入對向車道擦撞被告之小
      客車照後鏡、車門、左後輪所肇致，並非被告未注意車前狀況及保持半公尺以
      上之間隔所致，被告就本件車禍之發生，應無過失。
（六）本件經臺灣省車輛行車事故覆議鑑定委員會鑑定結果，亦認為就卷內相關資料
      研判：被告之小客車肇事後煞車痕與分向線近乎平行，如其左側與分向線間隔
      三十公分以上（依現場圖所示被告之小客車左前輪及左後輪距分向線分別為七
      十公分及八十分），則以黃昭源駕駛重機車，駛入來車道之可能性較大，另黃
      昭源血液酒精濃度一百五十ＭＧ／ＤＬ，有違規定，亦可能影響其行駛掌控能
      力等語，有臺灣省車輛行車事故覆議鑑定委員會九十一年六月二十四日府覆議
      字第九一○八二三號函一份在卷可佐，與本院所持見解相同，益徵，被告就本
      件車禍之發生應無任何過失可言。
（七）綜上所述，本件車禍之發生係因被害人黃昭源未按遵行方向在其車道內行駛，
      竟超越行車分向線駛入被告行駛之車道內，致被害人所騎乘之機車左把手與被
      告之小客車後照鏡、車門、輪胎等處發生擦撞而肇事。被告按規定在其車道內
      行駛，因信賴參與交通之被害人亦能遵守交通規則，同時為必要之注意並謹慎
      採取行動，故對不可預知且無從防範之被害人違規行為應無預防之義務及預防
      之可能性，被告並無過失責任。被告於肇事後雖與被害人之家屬達成和解，賠
      償被害人家屬新台幣二百三十萬元（含保險給付），有和解書一份附卷可憑，
      惟被告是否與被害人家屬達成民事和解，不能作為認定被告犯行之根據。
五、本院調查所得證據不足以證明被告有何過失致死行為，此外，復查無其他積極證
    據足認被告有公訴意旨所指犯行，不能證明被告犯罪，自應為無罪之諭知。原審
    法院諭知被告無罪，並無不合，檢察官上訴意旨以：被告超越中心線行駛，復未
    注意車前狀況及保持安全會車間隔，顯有過失云云，指摘原判決諭知無罪不當，
    核無理由，應予駁回。
據上論結，應依刑事訴訟法第三百六十八條，判決如主文。
本案經檢察官鄭文貴到庭執行職務。
中    華    民    國      九十二      年        十      月       三     日
                              臺灣高等法院高雄分院刑事第六庭
                                  審判長法官  王憲義
                                        法官  張意聰
                                        法官  范惠瑩
右甲本證明與原本無異。
不得上訴。
                                  法院書記官  呂明燕
中    華    民  國      九十二      年        十      月      三      日


司法院資訊處製作；財團法人民間司法改革基金會備份。
